【裁判字號】    99,交易,45
【裁判日期】    990617
【裁判案由】    過失致死
【裁判全文】
臺灣高雄地方法院刑事判決              99年度交易字第45號
公  訴  人  臺灣高雄地方法院檢察署檢察官
被      告  丙○○
選任辯護人  朱淑娟律師
            林慶雲律師
            陳正男律師
上列被告因過失致死案件，經檢察官提起公訴（98年度偵字第27
464 號）後，被告於準備程序為有罪之陳述，經合議庭裁定由受
命法官依簡式審判程序獨任審理，並判決如下：
    主  文
丙○○過失致人於死，處有期徒刑肆月，如易科罰金，以新臺幣
壹仟元折算壹日。緩刑貳年，並應向告訴人甲○○支付新臺幣貳
拾萬元。
    事  實
一、丙○○於民國98年9 月9 日晚上10時25分許，駕駛車號8568
    -GZ 號自小客車，沿高雄縣仁武鄉○○路由北往南，駛至該
    路段未劃分向標線，路邊設有編號「曹公幹十一」之電線桿
    前，適有已陷於酒醉狀態且未配戴安全帽之吳石源騎乘車號
    NE8-721 號重型機車，沿澄德路由南往北行駛而來。丙○○
    本應注意在未劃有分向標線之道路會車時應減速慢行，且會
    車相互間隔不得少於半公尺，而依當時之道路狀況係無障礙
    物，視距良好，無不能遵守之情狀，竟疏未注意及此，而吳
    石源亦因酒醉緣故注意力及反應能力嚴重減衰，無法安全駕
    駛，於會車時突然往左偏移，丙○○遂因未事先減速慢行及
    與對方間隔半公尺以上距離，見狀後已閃避不及，所駕駛之
    自小客車左前保險桿處、左前輪、左側照後鏡、左前門下方
    與吳石源所騎機車左側車身發生擦撞，吳石源因而人、車倒
    地，並因未配戴安全帽之緣故而當場受有頭部外傷、蜘蛛網
    膜下出血、腦血腫之傷害。丙○○於員警據報到場處理車禍
    尚不知駕車肇事係何人之前，主動向員警坦承為其駕車肇事
    ，自首而接受裁判。而吳石源經緊急送往高雄長庚紀念醫院
    救治，並經檢測血液酒精濃度達264.4mg/ dl ，仍於98年9
    月10日凌晨1 時許，因急救無效死亡。
二、案經吳石源之子甲○○訴由高雄縣政府警察局仁武分局報請
    臺灣高雄地方法院檢察署檢察官偵查起訴。
    理  由
一、本件被告丙○○所犯係死刑、無期徒刑、最輕本刑為3 年以
    上有期徒刑以外之罪，其於準備程序就上揭被訴事實為有罪
    之陳述，經本院告知簡式審判程序之旨，並聽取檢察官及被
    告意見後，認無不得或不宜改依簡式審判程序進行之處，爰
    依刑事訴訟法第273 條之1 第1 項及第284 條之1 規定，經
    合議庭裁定進行簡式審判程序。
二、上揭事實，業據被告坦承不諱，核與證人即被害人吳石源之
    子即告訴人甲○○於警詢時指述之情節，及道路交通事故現
    場圖、道路交通事故調查報告表、長庚紀念醫院98年9 月10
    日對被害人之血液檢驗報告、臺灣高雄地方法院檢察署相驗
    筆錄、98年度相字第1582號檢驗報告書、相驗屍體證明書、
    法務部法醫研究所98醫鑑字第0981103134號鑑定報告書、臺
    灣省高屏澎區車輛行車事故鑑定委員會99年1 月29日高屏澎
    鑑字第0996000212號鑑定意見書、臺灣省車輛行車事故覆議
    鑑定委員會99年4 月13日覆議字第0996201285號函文所附覆
    議意見書及道路交通事故照片20張（見相驗卷全卷、偵字卷
    第16至18頁、審交易字卷第33至34頁、交易字卷第45頁）。
    足見被告之過失行為確與被害人之死亡結果，有相當因果關
    係，是被告之自白核與事實相符，得採為認定事實之依據。
    從而，本件事證明確，被告犯行堪以認定，應依法論罪科刑
    。
三、按汽車交會時，在未劃有方向標線之道路應減速慢行；會車
    相互之間隔不得少於半公尺，道路交通安全規則第100 條第
    1 款、第5 款定有明文。查本件被告疏未注意及此，致發生
    本件車禍導致被害人死亡，其有過失甚明，是核被告所為，
    係犯刑法第276 條第1 項之過失致人於死罪。被告於肇事後
    ，在場等待員警前來處理，於職司犯罪偵查之公務員尚未發
    覺其上開犯行前，主動向到場處理不知何人為犯罪嫌疑人之
    員警自首而接受裁判等情，業據被告供承明確，復為高雄縣
    政府警察局仁武分局98年9 月10日報告書記載屬實，且經本
    院予檢察官、被告及辯護人表示意見無誤（見警卷第1 至4
    頁、偵卷第1 頁、交易字卷第31頁），核與自首要件相符，
    爰依刑法第62條前段規定，減輕其刑。爰審酌被告明知汽車
    交會應減速慢行、保持安全距離，竟疏未注意及此，肇致被
    害人死亡，造成被害人家屬難以彌補之傷痛，所為實屬不該
    ，惟念其犯後坦承犯行，態度尚可，已由其投保之旺旺友聯
    產物保險股份有限公司高雄分公司賠償新臺幣（下同）150
    萬元予告訴人，有該公司99年2 月1 日函1 紙可稽，且經本
    院詢問告訴人無誤（見偵卷第19頁、交易字卷第29頁）；本
    院復考量，飲用酒類後吐氣所含酒精濃度超過每公升0.25毫
    克者，不得駕車，機車駕駛人應戴安全帽，道路交通安全規
    則第114 第2 款、第88條第1 項第5 款亦定有明文，而本件
    被害人於案發時，騎乘機車未戴安全帽，且案發後經檢測血
    液酒精濃度264.4mg/ dl ，換算呼氣酒精濃度為1.32mg/l，
    已達通常一般飲用酒類後容易出現步態不穩、噁心嘔吐、精
    神混惑不清之程度等情，此有卷附長庚紀念醫院血液檢驗報
    告及本院職權調查行政院國軍退除役官兵輔導委員會臺北榮
    民總醫院函附酒精濃度症狀表各1 份可稽，復經本院當庭提
    示檢察官、被告、辯護人確認無誤（見交易字卷第23至25、
    31頁），足見本件被害人未能遵守上述交通安全規則，致發
    生本件車禍及自身因頭部外傷而死亡，具有重大過失，故起
    訴書亦記載請本院對被告從輕量刑，以符公允等語；及被告
    為家庭主婦，學歷國中畢業，經濟來源仰賴配偶從事水電工
    維生，家境小康（見相驗卷第1 頁、交易字卷第6 、30頁）
    ，且無有期徒刑以上之前科，有臺灣高等法院被告前案紀錄
    表在卷可憑，素行尚佳等其他一切情狀，量處如主文所示之
    刑，以資懲儆。
四、被告除已由保險公司支付告訴人150 萬元外，願另以20萬元
    與告訴人和解，然係因與告訴人要求之500 萬元差距過大，
    始未能達成和解等情，為被告、告訴人供承明確（見交易字
    卷第30頁）。本院審酌被告為家庭主婦，須仰賴配偶維生，
    且未曾受有期徒刑以上刑之宣告，已如前述，僅因一時失慮
    偶罹刑典，犯後坦承犯行，並已賠償相當金額予告訴人，可
    見顯有悔意，信其經此偵、審程序及刑之宣告，當知所警惕
    ，無再犯之虞，宜予法內開恩，俾其能扛起肩負對被害人家
    屬與自己家庭之社會責任，故所宣告之刑以暫不執行為適當
    ；同時徵詢告訴人意見，與衡量被害人生前職業為水泥車司
    機、月入3 至4 萬元、名下無財產、偕2 子、1 女、女婿同
    住，及案發時有重大過失等情（見交易字卷第30頁），併依
    刑法第74條第1 項第1 款、第2 項第3 款之規定，諭知緩刑
    2 年，並課予如主文所示之負擔，以啟自新。至被告履行上
    開負擔之方式，容由檢察官辦理執行事項時，依職權決定履
    行之具體內容、時間等方式細項，附此敘明。
據上論斷，應依刑事訴訟法299 條第1 項前段、第273 條之1 第
1 項，刑法第276 條第1 項、第62條前段、第41條第1 項前段、
第74條第1 項第1 款、第2 項第3 款，刑法施行法第1 條之1 ，
判決如主文。
本案經檢察官乙○○到庭執行職務。
中    華    民    國    99    年    6     月    17    日
                  交通法庭   法  官   李俊霖
以上正本證明與原本無異。
如不服本判決應於收受送達後10日內向本院提出上訴書狀，並應
敘述具體理由；如未敘述上訴理由者，應於上訴期間屆滿後20日
內向本院補提理由書（均須按他造當事人之人數附繕本）「切勿
逕送上級法院」。
中    華    民    國    99    年    6     月    17    日
                             書記官   武凱葳
附錄本判決論罪科刑之法條：
中華民國刑法第276條（過失致死罪）
因過失致人於死者，處二年以下有期徒刑、拘役或二千元以下罰
金。
從事業務之人，因業務上之過失犯前項之罪者，處五年以下有期
徒刑或拘役，得併科三千元以下罰金。

司法院資訊處製作；財團法人民間司法改革基金會備份。
